臺灣臺南地方法院民事裁定
111年度消債更字第100號
債  務  人  李欣芸  

代  理  人  郭家祺律師
上列當事人因消費者債務清理事件聲請更生，本院裁定如下：
    主    文
債務人甲○○自民國111年5月17日下午5時起開始更生程序，並命
司法事務官進行本件更生程序。
    理    由
一、按債務人不能清償債務或有不能清償之虞，且無擔保或無優
    先權之債務總額未逾新臺幣（下同）1,200萬元者，於法院
    裁定開始清算程序或宣告破產前，得向法院聲請更生；債務
    人對於金融機構負債務者，在聲請更生或清算前，應向最大
    債權金融機構請求協商債務清償方案，或向其住、居所地之
    法院或鄉、鎮、市、區調解委員會聲請債務清理之調解；協
    商或調解成立者，債務人不得聲請更生或清算，但因不可歸
    責於己之事由，致履行有困難者，不在此限；法院開始更生
    程序之裁定，應載明其年、月、日、時，並即時發生效力；
    法院裁定開始更生或清算程序後，得命司法事務官進行更生
    或清算程序；必要時，得選任律師、會計師或其他適當之自
    然人或法人為監督人或管理人，消費者債務清理條例第3條
    、第42條第1項、第45條第1項、第151條第1項、第7項、第1
    6條第1項分別定有明文。
二、本件聲請意旨略以：債務人積欠無擔保或無優先權債務總額
    約2,100,067元，為清理債務，前向最大債權金融機構台新
    國際商業銀行股份有限公司（下稱台新銀行）聲請消費者債
    務清理前置調解（111年度南司消債調字第55號），台新銀
    行提供180期、零利率、每月每期還款2,193元之還款方案，
    因債務人無力負擔致調解不成立。債務人目前每月僅有約32
    ,000元收入，扣除每月生活費及扶養費外，已無力清償前揭
    債務，且名下財產不足清償，所欠債務未逾1,200萬元，亦
    未經法院裁定開始清算程序或宣告破產。為此，爰依消費者
    債務清理條例提出本件更生之聲請等語。
三、經查：
  ㈠債務人主張之上開事實，業據債務人提出財產及收入狀況說
    明書、債權人清冊、債務人清冊、財團法人金融聯合徵信中
    心當事人綜合信用報告、勞工保險被保險人投保資料表及調
    解不成立證明書為證，堪信為真。
  ㈡債務人主張於臺南市私立夏東居家長照機構擔任居服員，每
    月收入約32,000元，名下財產有機車1台、國泰人壽保險保
    單價值準備金112,760元、86,787元、三商美邦人壽保險保
    單價值準備金70,103元等節，有全國財產稅總歸戶財產查詢
    清單、108、109年度綜合所得稅各類所得資料清單、在職薪
    資證明、勞工保險被保險人投保資料表、存摺明細、保單帳
    戶價值一覽表、投保證明為證(見本院卷第41至50、97、133
    至185、205、207頁)可證。基此，債務人主張每月薪資收入
    約32,000元之事實，堪屬可採，故其償債能力自應以上開收
    入為據。
  ㈢按消費者債務清理條例立法目的係為使不幸陷入經濟困境之
    人得以清理債務、重建生活，並在清理債務過程中能適度保
    有符合人性尊嚴之最低基本生活所需，而非維持債務人過去
    慣常之寬裕生活型態，否則非僅有悖於消費者債務清理條例
    之意旨，更係將債務人因個人浪費或財務管理失控之風險不
    當轉嫁予金融機構負擔，顯非公允。故為妥適調整債務人與
    債權人及其他利害關係人間之權利義務關係，保障債權人獲
    得公平受償，並謀求消費者經濟生活之重建復甦機會，法院
    對於債務人每月必要生活費用之數額，自不可僅以債務人之
    主張為斷，而應參酌消費者債務清理條例第64條之2第1項關
    於同條例第64條第2項第4款所稱必要生活費用之認定標準定
    之，方屬允洽。次按，債務人必要生活費用，以最近1年衛
    生福利部或直轄市政府所公告當地區每人每月最低生活費1.
    2倍定之，消費者債務清理條例第64條之2第1項定有明文。
    復按債務人為使其有經濟復甦更生之機會，自應以誠實及信
    用之原則面對自己之債務，積極勉力謀求更生償債方案，除
    應積極開源努力勤奮工作以增加收入償還債務外，尚須節流
    儉樸其生活需求而適當控制其生活費用支出，以達成勉力履
    行債務。而參酌臺南市111年度之每人每月最低生活費為14,
    230元，故本件債務人每月生活費標準自堪以最近1年衛生福
    利部或直轄市政府所公告當地區每人每月最低生活費1.2倍
    即17,076元計之【計算式：14,230×1.2】。是債務人主張每
    月必要生活費用為17,076元，應屬合理。
  ㈣而債務人之父親李宗賢係民國38年出生，已逾法定退休年齡
    ，每月領取勞保退休金14,753元，名下僅有一台92年出廠之
    汽車等節，有戶籍謄本、存摺明細、全國財產稅總歸戶財產
    查詢清單、108、109年度綜合所得稅各類所得資料清單為證
    (見本院卷第57、119至131、199至203頁)，是堪認李宗賢有
    受債務人扶養之必要，則參照消費者債務清理條例第64條之
    2第2項之規定，以17,076元計算李宗賢每月必要生活費用，
    上開扶養費應扣除李宗賢之勞保退休金每月14,753元。而李
    宗賢有3名子女，李欣芳持有中度身心障礙證明，應認無扶
    養他人之能力，則李宗賢之扶養義務應由債務人與李欣沛共
    同分擔，債務人應負擔之扶養費用為1,162元【計算式：(17
    ,076元-14,753元)2人，元以下四捨五入】，雖債務人主張
    扶養費3,000元，仍應以1,162元計算李宗賢之扶養費。債務
    人之未成年子女陳○均係93年出生，無收入、無財產等節，
    有戶籍謄本、存摺內頁、108及109年度綜合所得稅各類所得
    資料清單、全國財產稅總歸戶財產查詢清單在卷可查(見本
    院卷第51、99至107、187至191頁)。陳○均尚未成年自有受
    債務人扶養之必要，則依上開每月必要生活支出為基準，及
    扶養義務人除債務人外，尚有其父親陳茂松需平均負擔，依
    此計算每月債務人應支出之扶養費為8,538元【計算式：17,
    076元2人】。是債務人主張陳○均每月必要生活費用5,000
    元，應屬合理。債務人之姊姊李欣芳持有中度身心障礙證明
    、無收入、無財產、領有身障補助5,065元等節，有身心障
    礙證明、戶籍謄本、存摺內頁、108及109年度綜合所得稅各
    類所得資料清單、全國財產稅總歸戶財產查詢清單在卷可查
    (見本院卷第55、57、109至117、193至197頁)
　　，堪認有受債務人扶養之必要，則依上開每月必要生活支出
    為基準，扣除身障補助5,065元，及扶養義務人除債務人外
    ，尚有其哥哥李欣沛需平均負擔，依此計算每月債務人應支
    出之扶養費為6,006元【計算式：(17,076元-5,065元)2人
    ，元以下四捨五入】。是債務人主張李欣芳每月必要生活費
    用6,000元，應屬合理。
  ㈤綜上，債務人每月所得約32,000元，扣除每月生活基本費用1
    7,076元及扶養費1,162元、5,000元、6,000元後，餘額2,76
    2元【計算式：32,000-17,076-1,162-5,000-6,000】。而本
    件台新銀行於調解時固提供180期、零利率、每月每期還款2
    ,193元之還款方案，然債務人之非金融機構債權人良京實業
    股份有限公司陳報債權492,082元，願意比照辦理台新銀行
    之還款方案，若扣除債務人財產國泰人壽保險、三商美邦人
    壽保險保單價值準備金112,760元、86,787元、70,103元，
    債務人每月需還款1,236元【計算式：(492,082-112,760-86
    ,787-70,103)180期，元以下四捨五入】，則債務人每月共
    需還款3,429元，其經濟狀況已有不能清償債務之虞，自有
    藉助更生制度調整其與債權人間之權利義務關係，重建其經
    濟生活之必要，故本件債務人聲請更生，應予准許。
四、綜上所述，債務人之收入扣除必要生活費及扶養費後，已有
    不能清償債務之虞，且其係一般消費者，未曾從事營業，無
    擔保或無優先權之債務未逾1,200萬元，亦曾踐行前置調解
    程序而不成立，復未經法院裁定開始清算程序或宣告破產，
    又查無消費者債務清理條例第6條第3項、第8條或第46條各
    款所定應駁回更生聲請之事由存在，則本件債務人聲請更生
    ，於法應屬有據，爰裁定如主文所示。
中　　華　　民　　國　　111 　年　　 5　　月　　17　  日
                  民事第三庭    法  官　王淑惠
上開裁定正本核與原本無異。
本裁定不得抗告。
本裁定已於111年5月17日下午5時公告。
中　　華　　民　　國　　111 　年　　 5　　月　　17　  日
                                書記官  洪凌婷